最高法院刑事判決　　　　　　　　　　　　　　　九十三年度台上字第四五三六號
　　上　 訴　 人　台灣高等法院台南分院檢察署檢察官
　　上訴人即被告　甲○○
右上訴人等因被告常業詐欺案件，不服台灣高等法院台南分院中華民國九十三年三月
十六日第二審更審判決（九十二年度重上更(二)字第五一五號，起訴案號：台灣台南地
方法院檢察署八十六年度偵字第三０八０號、同年度偵緝字第九０號），提起上訴，
本院判決如左：
    主  文
原判決撤銷，發回台灣高等法院台南分院。
    理  由
本件原判決認定：上訴人即被告甲○○曾有多次詐欺前科，於民國八十二年間，因詐
欺案件，經判處有期徒刑一年六月確定（未構成累犯），嗣假釋出獄，於假釋期間，
仍不知悔改，或單獨基於意圖為自己不法所有之犯意，或與歐立容（業經原審判處罪
刑確定）二人共同意圖為自己不法所有之犯意，連續於原判決附表(一)所列時、地，以
原判決附表(一)犯罪態樣欄所示之方法犯罪，足生損害於原判決附表(一)所示之人，甲○
○並以此詐欺所得之財物作為生活之用，以之為常業。嗣於八十六年二月十八日下午
一時許，在台南縣仁德鄉「福豐」大理石公司，經警查緝歐立容到案，並於當日下午
二時許，在台南市○○路三九一巷四十二號二樓，歐立容與甲○○藏匿處，查緝甲○
○到案，並於該處查獲其二人犯罪所得如原判決附表(二)所示之財物等情。因而撤銷第
一審關於論處被告甲○○常業詐欺罪刑部分之判決，改判論被告甲○○以常業詐欺罪
，判處有期徒刑肆年，並諭知應於刑之執行完畢或赦免後，令入勞動場所強制工作壹
年，固非無見。
惟查：（一）偽造之印章、印文或署押，依刑法第二百十九條之規定，均應宣告沒收
，縱未經搜獲，如不能確切證明其已滅失而不存在，仍應為沒收之宣告。原判決附表
(一)編號一認定：被告冒用「楊豐敏」名字簽帳消費新台幣（下同）三十萬元；再於同
附表編號十認定：被告偽造「曾坤哲」署押於汽車駕駛人審驗暨各項異動登記書上等
情（原判決第十九、二十七頁），苟屬無訛，原判決就該「楊豐敏」、「曾坤哲」之
署押，同屬必應沒收部分，置而不論並未說明不予沒收之理由，自有適用法則不當之
違誤。（二）、有罪判決書之事實一欄，為判斷其適用法令當否之準據，法院應將依
職權認定與論罪科刑有關之事實，翔實記載，然後於理由內逐一說明其憑以認定之證
據，使事實之認定及理由之說明，互相適合，方為合法。倘主文之諭知與事實認定及
理由說明，不相一致，或主文之諭知與事實及理由欄內之記載，前後齟齬，按諸刑事
訴訟法第三百七十九條第十四款後段規定，均屬判決理由矛盾之當然違背法令。原判
決理由欄雖說明被告所偽造之「游美雅」身分證影本應予沒收等旨（原判決第十五頁
第十一行至第十六頁第二行），惟於事實或其附表欄並未明確認定詳細記載，已難資
為判斷其適用法律當否之依據；又其主文欄雖諭知就其附表(三)所示之印文沒收，惟該
附表並無「游美雅」身分證影本及國防部第六軍團主計處空標字第０二六五六｜一六
八一號收據聯及其上偽造何者印文之記載，其主文之諭知與事實及理由欄之記載，自
有不一。（三）刑法第五十五條前段所稱一行為而觸犯數罪名，指基於一個意思決定
，所為一個犯罪行為，發生數結果，而觸犯數罪名者而言。本件原判決認定附表(一)編
號十三之被害人有詹正君、許淑惠二人，並於該附表內說明：被告騙取詹正君、許淑
惠夫妻身分證影印後，於八十六年二月間，在台南市○○路換貼被告、歐立容二人照
片再次影印變造使用等情（原判決第二十九頁），果該認定無誤，被告應係一行為同
時變造詹正君、許淑惠二人之身分證，乃原判決竟未論以想像競合犯，亦有未合。以
上或為上訴意旨所指摘，或為本院得依職權調查之事項，應認原判決仍有撤銷發回之
原因。至原判決就上訴人不另諭知無罪部分，基於審判不可分之原則，應併發回；另
被告詐騙林勝宏之時間應係在八十五年「九月間」，且佯稱代購麥克風之數量應係「
十四支」，乃原判決附表(一)編號八卻誤載為麥克風「四支」，詐騙之時間為同年「七
月間」（見台南縣警察局歸仁分局刑案偵查卷第三十四頁背面）；並將同附表編號九
被害人「陳秀英」，誤載為「陳秀美」，案經發回，均應注意及之。
據上論結，應依刑事訴訟法第三百九十七條、第四百零一條，判決如主文。
中　　　華　　　民　　　國　　九十三　　年　　　八　　　月　　三十一　　日
                              最高法院刑事第九庭
                                  審判長法官  林  增  福
                                        法官  邵  燕  玲
                                        法官  陳  世  雄
                                        法官  惠  光  霞
                                        法官  吳  三  龍
      右正本證明與原本無異
                                              書  記  官
中　　　華　　　民　　　國　　九十三　　年　　　九　　　月　　　六　　　日
                                                                        Ａ
